【裁判字號】    97,簡上,27
【裁判日期】    970820
【裁判案由】    給付票款
【裁判全文】
臺灣嘉義地方法院民事判決  97年度簡上字第27號
上  訴  人  乙○○
被 上訴 人  甲○○
上列當事人間請求給付票款事件，上訴人對於民國97年2月29日
本院嘉義簡易庭95年度嘉簡字第1091號第一審判決提起上訴，本
院於民國97年8月6日言詞辯論終結，本院判決如下：
    主  文
上訴駁回。
第一、二審訴訟費用由上訴人負擔。
    事實及理由
一、被上訴人起訴主張：
（一）伊執有上訴人所簽發，付款人為板信商業銀行興嘉分行，
      票號分別為0000000及0000000號，發票日分別為民國95年
      6月1日及同年7月1日，票面金額各為新台幣（下同）10萬
      元之支票2紙 (下稱系爭支票)，此係伊因搭建門牌號碼嘉
      義市○○路442號之鐵皮屋 (下稱系爭鐵皮屋)而取得之報
      酬尾款，詎於95年6月7日及同月28日提示票號0000000號
      之支票，同年7月3日提示另紙支票，均遭存款不足為由退
      票，爰依據票據之法律關係，提起本訴。並聲明：上訴人
      應給付被上訴人20萬元，及自支付命令送達翌日（即95年
      8月31日）起至清償日止，按年息百分之5計算之利息。（
      原審判決上訴人應給付被上訴人20萬元，及自95年8月31
      日起至清償日止，按年息百分之5計算之利息並依職權宣
      告假執行，上訴人聲明不服提起上訴。）
（二）被上訴人於本院審理中除引用原審所為之陳述，並補稱：
      關於鐵皮屋漏水部分，被上訴人有去修補，且在經過一、
      二個月後上訴人才交付六張支票。本件鑑定時並無下雨，
      故鑑定之結果不客觀，而泥水部分漏水，與鐵皮屋部分沒
      有關係。另96年6、7月份被上訴人因系爭支票未如期兌現
      ，有表明不要再參加合夥，被上訴人並未同意要解散合夥
      ，也沒有看過會議記錄，帳也都是上訴人及其他合夥人在
      算等語。並答辯聲明：請求駁回上訴人之上訴。
二、上訴人於本院審理中除引用原審所為之陳述，並補充答辯稱
    ：
（一）上訴人因合夥事業搭建鐵皮屋，才開立給付報酬款之票據
      ，被上訴人之承攬工作有重大瑕疵，上訴人當然得以主張
      以所受損害來抵銷。
（二）就票款11萬4,414元部分沒有意見，但關於修復費用8萬
      5,586元是被上訴人稱修復以後才鑑定的，故應扣除。
（三）合夥有發通知開會，雖並未全部的合夥人都到齊，然已清
      算完結，且每個人應負擔之金額已經發存證信函通知，得
      隨時查帳，惟修復費用8萬5,586元因尚未判決而未列入清
      算，其他合夥人亦未將本件瑕疵擔保請求權讓與上訴人，
      但鐵皮屋的工程款20萬元則有列入清算。
（四）上訴聲明：1.原判決廢棄。2.被上訴人第一審之請求駁回
      。
三、本院之判斷：
（一）按在票據上簽名者，依票上所載文義負責；發票人應照票
      據文義擔保支票之支付；又執票人向支票債務人行使追索
      權時，得請求自為付款提示日起之利息，如無約定利率者
      ，依年利息百分之6計算，票據法第5條第1項、第126條、
      第133條分別定有明文。次按「當事人主張有利於己之事
      實者，就其事實有舉證責任，民事訴訟法第二百七十七條
      定有明文，又同法第四百條第二項對經裁判之抵銷數額，
      復明定有既判力，則主張抵銷之當事人就其主張抵銷之債
      權及數額確實存在之事實自負有舉證責任。」；又「民法
      第三百三十四條規定，二人互負債務，而其給付種類相同
      ，並均屆清償期者，各得以其債務，與他方債務互相抵銷
      ，是抵銷之要件有四：（一）當事人互負同種類標的之債
      務，（二）雙方所負債務均屆清償期，（三）依債務性質
      及法律之規定適於抵銷，（四）當事人未預先表示反對之
      意思」，最高法院88年度台上字第3398號判決意旨、80年
      台上字第1345號判決意旨參照。是以，行使抵銷權之前提
      要件，須當事人互負同種類標的之債務為必要，否則即無
      從主張抵銷。
（二）查被上訴人主張執有系爭支票，屆期未獲付款之事實，業
      據提出系爭支票2紙及退票理由單3紙為證，且為上訴人所
      不爭執，自堪信為真。上訴人雖抗辯系爭鐵皮屋從一開幕
      遇雨即有多處漏水之瑕疵，應由被上訴人負責修復，而修
      復該等瑕疵之費用經鑑定為8萬5,586元，爰以該費用與票
      款主張抵銷等語，惟據被上訴人否認系爭鐵皮屋經伊修復
      後尚有漏水情形，及縱有漏水亦非伊應負責。經查：據證
      人楊國明於原審到庭證稱：其與兩造及其他訴外人共計7
      人合夥搭建系爭鐵皮屋經營忠孝玉市之生意，自始均由其
      出面與被上訴人接洽搭建系爭鐵皮屋事宜等語，而其上開
      證言為兩造所不否認，被上訴人亦陳稱：搭建系爭鐵皮屋
      係受證人楊國明委託，報酬共計140萬元，其中80萬元做
      為其合夥的出資，系爭票款是最後的尾款等語，上訴人復
      自承因系爭鐵皮屋有漏水問題，合夥人也同意不付系爭票
      款等語，則依據證人楊國明上開證言，參酌系爭鐵皮屋係
      供經營合夥生意之用，被上訴人直接以興建鐵皮屋之部分
      報酬充作合夥之出資，嗣後其餘合夥人也表示不欲支付報
      酬尾款，應認系爭鐵皮屋之承攬契約係由證人楊國明代表
      合夥與被上訴人簽訂，系爭鐵皮屋之定作人為上開合夥，
      而非上訴人。又上訴人於本院亦稱清算時沒有將上開8萬
      5,586元瑕疵擔保請求權分配或讓與上訴人（見本院卷第
      25、48頁），故縱使系爭鐵皮屋存有瑕疵，亦應由該合夥
      向被上訴人主張權利，而非上訴人個人得單獨行使瑕疵修
      補費用請求權，並向被上訴人主張抵銷其個人之票款債務
      ，是上訴人抵銷之抗辯，尚不可採。從而，被上訴人依據
      票據關係，請求上訴人依票載文義負責，給付被上訴人20
      萬元，及自支付命令送達翌日（即95年8月31日）起至清
      償日止，按年息百分之5計算之利息，未逾上開法律規定
      ，應予准許。原審為上訴人敗訴之判決，並無違誤，上訴
      意旨指摘原判決不當，求予廢棄改判，為無理由，應予駁
      回。
四、本件事證已臻明確，系爭鐵皮屋究有無瑕疵、該瑕疵是否應
    由被上訴人負責修復及兩造其餘攻擊防禦方法，核與判決結
    果不生影響，爰不逐一論述，併此敘明。
五、據上論結，本件上訴為無理由，依民事訴訟法第436條之1第
    3項、第449條第1項、第78條，判決如主文。
中    華    民    國    97    年    8     月    20    日
                  民事第一庭審判長法  官  林世芬
                                  法  官  林望民
                                  法  官  吳芝瑛
本判決不得上訴。
以上正本證明與原本無異。
中    華    民    國    97    年    8     月    20    日
                                  書記官  馮澤文


司法院資訊處製作；財團法人民間司法改革基金會備份。
